【裁判字號】    97,簡上,173
【裁判日期】    970930
【裁判案由】    侵權行為損害賠償
【裁判全文】
臺灣板橋地方法院民事判決             97年度簡上字第173號
上  訴  人  甲○○
被上訴人    乙○○
                      樓
上列當事人間請求侵權行為損害賠償事件，上訴人對於中華民國
97年5月30日臺灣板橋地方法院板橋簡易庭97年板簡字第1599號
第一審判決提起上訴，經本院於97年9月24日言詞辯論終結，判
決如下：
    主  文
上訴駁回。
第二審訴訟費用由上訴人負擔。
    事實及理由
一、被上訴人起訴主張：上訴人係太和庭社區之住戶，被上訴人
    則係該社區管理委員會之總幹事。民國96年10月11日下午4
    時許，上訴人在台北縣中和市○○路161 號太和庭社區大廳
    內，要求被上訴人將側門門板下方之防水板拆除，被上訴人
    告知需先回報管理委員會始能決定後，上訴人竟基於公然侮
    辱之犯意，於上述公眾得出入之場所，接續辱罵被上訴人「
    王八蛋」2 次，使被上訴人之名譽、尊嚴受損，精神甚為痛
    苦，為此依民法第18條、第184 條、第195 條規定請求上訴
    人賠償非財產上損害新台幣（下同）30萬元及自起訴狀繕本
    送達翌日起至清償日止，按年息百分之5 計算之利息。原審
    判命上訴人給付4 萬元及自97年5 月22日起至清償日止之法
    定遲延利息暨依職權宣告假執行，並駁回被上訴人其餘之訴
    及假執行之聲請，上訴人就其敗訴部分不服，提起上訴，被
    上訴人就其敗訴部分則未聲明不服而告確定。被上訴人並答
    辯聲明：上訴駁回。
二、上訴人則以：上訴人係印尼籍人，嫁來台灣9年多，因長子
    曾被太和庭社區大廳側門之防水板跘倒，乃要求被上訴人將
    之拆除，經被上訴人表示需自行向管理委員會反應，即已作
    罷；嗣因跟在身邊之小兒子吵著要看卡通，伊始隨口罵小兒
    子「王八蛋」，並非指名道姓辱罵被上訴人，且上訴人於被
    檢察官傳訊前根本不知「王八蛋」一詞之涵意為何，自無庸
    賠償等語，資為抗辯。並聲明：原判決不利上訴人之部分廢
    棄。上廢棄部分，被上訴人於第一審簡易之訴駁回。
三、得心證之理由：
（一）被上訴人主張上訴人於上開時地以「王八蛋」一詞辱罵伊
      2次之事實，雖為上訴人所否認，並以前揭情詞置辯云云
      ，然查上開事實業據證人王存正、黃冠球於臺灣板橋地方
      法院檢察署96年度他字第6972號妨害名譽事件偵查中及原
      審調解程序中分別證述稱：「（問：當時情況如何？）跟
      謝主委說的一樣」、「（問：當時除了被告和原告外，還
      有誰在場？被告的兒子是否在場？）我沒有看到被告兒子
      在場。」、「（問：當時被告是很生氣，對原告說叫你作
      你就作，然後就罵他王八蛋2次？）對，我當時在總幹事
      旁邊，我有聽到被告是面對著原告，罵他王八蛋，原告問
      他說，你是在罵我嗎？被告說是，原告說那我要去告你，
      被告就說要告你去告，最後還講一句王八蛋，所以我覺得
      被告是罵總幹事沒錯」等語（參見臺灣板橋地方法院96年
      度他字第6972號偵查卷第12頁及原審97年5月21日調解筆
      錄），及「（問：當時情況如何？）我當時只聽到被告在
      罵王八蛋，……，被告當時是面向總幹事沒錯」等語甚詳
      （參見原審97年5月21日調解筆錄），堪信上訴人當時辱
      罵之對象係被上訴人無疑，上訴人辯稱當時係在罵其小兒
      子云云，洵無足採。又上訴人自陳嫁來台灣已9年2個月，
      並在安康國小補校就讀；且其於原審調解時對於各項訊問
      及被上訴人、證人之陳述均能切題回答，有原審之調解筆
      錄可憑，可見其對國語應有相當之瞭解及運用能力；而「
      王八蛋」一詞，乃極為簡單通俗之罵人話語，一般人乃至
      小學、幼稚園學生普遍知悉，上訴人如不知該詞之意思，
      焉會在上述場合連稱2 次「王八蛋」？所辯不知「王八蛋
      」一詞之意思云云，無非卸責之詞，顯不足採。上訴人有
      辱罵被上訴人之故意，堪予認定。
（二）按人格權受侵害時，以法律有特別規定者為限，得請求損
      害賠償或慰撫金；不法侵害他人之身體、健康、名譽、自
      由、信用、隱私、貞操，或不法侵害其他人格法益而情節
      重大者，被害人雖非財產上之損害，亦得請求賠償相當之
      金額，民法第18條第2項、第195條第1項分別定有明文。
      上訴人在上開公眾得出入之社區大廳內，就無關公益之個
      人品德事項，故以意謂龜兒子之「王八蛋」一詞辱罵被上
      訴人2次，顯足以貶抑大眾對被上訴人人格之評價，即係
      損害被上訴人名譽之侵權行為，被上訴人就其因此所受之
      非財產上損害，請求上訴人賠償，並無不合。爰審酌被上
      訴人係憲兵學校專修班畢業，目前在太和庭社區擔任總幹
      事，每月收入約3萬元，名下無財產；上訴人在印尼國之
      高中畢業，現於臺灣之安康國小補校就讀，係家庭主婦，
      無工作收入，名下有坐落台北縣中和市○○路153號2樓之
      1 房地所有權及2005年出廠之福特汽車1輛，尚欠貸款約
      300 萬元等情，此為兩造所自陳，並有本院依職權查詢之
      財產所得調件明細表在卷可參等兩造之身分、地位、經濟
      狀況，及被上訴人所受精神痛苦程度等一切情狀，認被上
      訴人請求賠償精神慰撫金30萬元，尚屬過高，應酌減為4
      萬元，方屬允當。
三、從而被上訴人依侵權行為法律關係請求上訴人給付4萬元及
    自起訴狀繕本送達翌日即97年5月22日起至清償日止，按年
    息5%計算之利息，洵屬正當，應予准許。原審判命上訴人如
    數給付，並依職權告宣假執行，於法並無違誤。上訴意旨指
    摘原判決不當，求予廢棄改判，為無理由，應予駁回其上訴
    。
四、據上論結，本件上訴為無理由，依民事訴訟法第436條之1第
    3項、第449條第1項、第78條，判決如主文。
中    華    民    國    97    年    9     月    30    日
                  民事第三庭    審判長法  官  朱耀平
                                      法  官  邱育佩
                                      法  官  許月珍
以上正本證明與原本無異
本判決不得上訴。
中    華    民    國    97    年    9    月     30    日
                                      書記官  劉昌明


司法院資訊處製作；財團法人民間司法改革基金會備份。
